【裁判字號】    97,上易,883
【裁判日期】    970716
【裁判案由】    贓物
【裁判全文】
臺灣高等法院臺中分院刑事判決         97年度上易字第883號
上  訴  人  臺灣臺中地方法院檢察署檢察官
被      告  丙○○
            壬○○
上列上訴人因被告等贓物案件，不服臺灣臺中地方法院九十六年
度易字第五五二七號中華民國九十七年二月二十一日第一審判決
（起訴案號：臺灣臺中地方法院檢察署九十六年度偵字第九六八
二號），提起上訴，本院判決如下：
    主  文
原判決關於壬○○部分，撤銷。
壬○○故買贓物，處有期徒刑月，如易科罰金，以新臺幣壹仟
元折算壹日；減為有期徒刑壹月又拾伍日，如易科罰金，以新臺
幣壹仟元折算壹日。又故買贓物，處有期徒刑貳月，如易科罰金
，以新臺幣壹仟元折算壹日；減為有期徒刑壹月，如易科罰金，
以新臺幣壹仟元折算壹日。應執行有期徒刑貳月，如易科罰金，
以新臺幣壹仟元折算壹日；緩刑年。
其他部分，上訴駁回。
    事  實
一、丙○○有妨害自由、恐嚇取財、賭博等犯罪前科（本案不構
    成累犯），並於民國（下同）九十五年十月間，甫因犯侵占
    罪經臺灣臺中地方法院判處有期徒刑七月，緩刑三年確定。
    其係以在跳蚤市場設攤收購、修理、販售二手腳踏車為業之
    人，依其智識程度及一般社會之通見，可預見綽號「白毛」
    之不詳姓名成年男子，騎至臺中市○○路與復興路口之跳蚤
    市場所伺機兜售之附表編號１至編號３所示之腳踏車，均係
    來路不明之贓物，其為貪圖轉賣之價差，竟基於縱若該等腳
    踏車均為贓物，亦予以買受之決意，即基於故買贓物之不確
    定故意，先後於民國（下同）九十五年十二月八日、同年月
    十日、同年月十三日，在上開跳蚤市場，以每輛新臺幣（下
    同）一百五十元之代價，向「白毛」先後買入如附表編號１
    至編號３所示之腳踏車。
二、又壬○○並無前科，其亦可預見如附表編號１至編號９所示
    之腳踏車均為來路不明之贓物，竟仍基於縱若該等物品均屬
    贓物，亦予以買受之決意，即基於故買贓物之不確定故意，
    先於九十五年十二月二十日上午十時三十分許，在臺中市○○路與復興路口之跳蚤市場，基於單一犯罪決意，以每輛六
    百元至七百元之價格，向同在該處之二名不詳姓名成年男子
    ，接續購入如附表編號４至編號９所示之腳踏車；復於同日
    中午十二時二十分許，在同一跳蚤市場內，另又基於故買贓
    物之不確定故意，再以每輛三百元之價格，向丙○○同時購
    買如附表編號１至編號３所示之腳踏車。
三、嗣在壬○○向丙○○同時購買如附表編號１至編號３所示之
    腳踏車之後，經壬○○將此三輛腳踏車搬運至其所駕駛之自
    用大貨車車上時，當場為警查獲，並扣得附表編號１至編號
    ９所示之腳踏車。
四、案經臺中市警察局第二分局報請臺灣臺中地方法院檢察署檢
    察官偵查起訴。
    理  由
壹、證據能力部分
一、按被告以外之人於審判外之陳述雖不符刑事訴訟法第一百五
    十九條之一至之四等規定，而經當事人於審判程序同意作為
    證據，法院審酌該言詞陳述或書面陳述作成時之情況，認為
    適當者，得為證據；當事人、代理人或辯護人於法院調查證
    據時，知有刑事訴訟法第一百五十九條第一項不得為證據之
    情形，而未於言詞辯論終結前聲明異議者，視為有前項之同
    意；此於刑事訴訟法第一百五十九條之五定有明文。該條文
    之立法意旨在於傳聞證據未經當事人之反對詰問予以核實，
    原則上先予排除。惟若當事人已放棄反對詰問權，於審判程
    序中表明同意該等傳聞證據可作為證據，或於言詞辯論終結
    前未聲明異議，基於尊重當事人對傳聞證據之處分權，及證
    據資料愈豐富，愈有助於真實發見之理念，且強化言詞辯論
    主義，使訴訟程序得以順暢進行，上開傳聞證據亦均具有證
    據能力。又依據刑事訴訟法第一百五十九條之一第二項之規
    定，被告以外之人於偵查中向檢察官所為之陳述，除顯有不
    可信之情況者外，亦得為證據。
二、經查本案證人戊○○、乙○○、子○○、辛○○、甲○○、
    癸○○、庚○○、丑○○、己○○等人於司法警察調查時所
    為之陳述，及其等所出具之贓物認領保管單等書面陳述，經
    本院審酌全部卷證資料，認為其等作成之狀態，並無違背其
    等個人意思而為陳述，或其他違法取供之情形，至於員警所
    製作之扣押筆錄、扣押物品目錄表及對關係人陳蓓苓、洪宗
    文所製作之訪查表等書面陳述，經本院審酌全部卷證資料，
    亦認為其等作成之狀態，並無任何反於真實之情事，且公訴
    人及被告丙○○對於上開審判外之陳述，於本院審理中均不
    爭執其等證據能力及真實性，足認並無顯不可信之情況，而
    被告二人亦均不請求詰問上開證人，本院審酌該等陳述作成
    之時間，較無人情施壓或干擾，亦無不當取供之情形，復為
    本院事實認定之重要依據，故認為以之作為本案之證據亦屬
    適當，爰均採為證據。至於證人乙○○、辛○○、癸○○、
    丑○○等人於檢察官偵訊時之證詞，均經具結，亦查無「顯
    有不可信之情況」，是上開證人此部分之偵訊證述，亦均堪
    認有證據能力。
貳、事實認定部分
一、本案被告丙○○固坦承伊確於上開時、地，分別以上開代價
    向綽號「白毛」之男子購買附表編號１至編號３所示之腳踏
    車；另本案被告壬○○亦坦承伊確有於上開時、地，以每輛
    六百元至七百元之價格，向二名不詳姓名成年男子接續購入
    如附表編號４至編號９所示之腳踏車，及又於上開時、地，
    再以每輛三百元之價格，另向被告丙○○同時購買如附表編
    號１至編號３所示之腳踏車，致被警員查獲。惟被告丙○○
    及壬○○均矢口否認伊等有公訴人所指訴之故買贓物之犯行
    。被告丙○○辯稱：「白毛」向伊聲稱該等腳踏車，均係「
    白毛」所居住之大廈住戶丟棄不要而送給「白毛」的，伊並
    不知道該等腳踏車是贓物云云；被告壬○○亦以：伊並不知
    附表編號１至編號９所示之腳踏車係屬贓車等語置辯。
二、經查，本案附表編號１至編號９所示之腳踏車，分別係證人
    即被害人戊○○、乙○○、子○○、辛○○、甲○○、癸○○、庚○○、丑○○、己○○等人所有，而分別於附表所載
    之時間遭竊等事實，業據上開證人全部於警訊、及經證人乙○○、辛○○、癸○○、丑○○等人於檢察官偵訊時，陳證
    明確，其等業已領回各自失竊之腳踏車之事實，並有其等簽
    署之贓物認領保管單各一件在卷可稽；堪信該等腳踏車確屬
    不詳之人因竊盜犯罪所得之贓物，應無疑義。
三、其次，被告丙○○係先後於九十五年十二月八日、同年月十
    日、同年月十三日，以上開價價格，向綽號「白毛」之不詳
    姓名成年男子分別購入如附表編號１至編號３所示之腳踏車
    ，為被告丙○○於偵訊及原審與本院審理時始終供承在卷；
    足認被告丙○○確有於上揭時、地，先後向「白毛」購入該
    等贓物無誤。按刑法第三百四十九條第二項故買贓物罪之成
    立，以行為人具有故意為其成立要件，至故意包括直接故意
    與間接故意，即對贓物有不確定之認識而仍收買之，亦應成
    立收受贓物罪，如不相識者，以廉價或不相當之價格，或未
    合理交待來源而兜售貨品，因其遠低於市價或來源不明，心
    疑其為贓物，貪圖價廉或其他考慮，而予以收購之，即應成
    立故買贓物罪。又我國並未禁止二手物品之交易買賣，然鑑
    於此類交易金額非鉅，買受者多僅就產品外觀之新舊、有無
    損壞及功能是否故障等進行估價，出賣人亦無須負擔產品維
    修、保固或更換瑕疵品等售後服務，性質上屬於一次性之交
    易活動，且買受人並無足夠能力得以針對出賣人身分、產品
    來源等進行確實之徵信，故有採取出具「讓渡書」、「切結
    書」、「買賣契約書」之方式進行交易者，即由出賣人以書
    面聲明交易標的之來源正當且非盜贓等事項，作為雙方權利
    義務之憑據，此乃一般民間二手（中古）交易之常態，為眾
    所周知之情事，無庸舉證。經核證人戊○○、乙○○、子○○之證述內容及如附表編號１至３所示腳踏車之彩色照片，
    可徵該等腳踏車購入時間與遭竊時間僅隔月餘，遭竊時車齡
    甚輕，車況甚佳，市價亦均達二千元之譜，然「白毛」竟以
    顯不相當之價格一百五十元出售予被告丙○○，依一般社會
    通念，已足令人心疑其所售之物品或有來源不明之可能。而
    本案被告丙○○自承本案發生前並未與「白毛」接觸過，本
    案是其第一次與「白毛」交易，其先後三次購入腳踏車時，
    均未要求「白毛」提出身分證明文件及物品來源之相關證明
    資料，且其後雙方正式達成買賣協議時，亦未曾簽立任何類
    如「讓渡書」、「切結書」或「買賣契約書」等書面文件，
    用以藉書面擔保交易標的之來源正當而非盜贓所得之物等事
    項，則該「白毛」之人既從未提出任何身分證明文件，甚就
    物品來源亦僅係泛稱係住戶不要的云云，依一般社會通念，
    亦足令人心疑其所售之物品係屬贓物。況且，被告丙○○係
    以從事二手交易事業營利之人，對此更應有所預見為是，否
    則又豈會刻意不令「白毛」出具書面擔保交易標的之來源正
    當而非盜贓所得之物等情？再者，被告丙○○於第一次警訊
    時，原係辯稱該等腳踏車係向資源回收場購得云云，然經員
    警訪查其所供稱之資源回收場負責人陳蓓苓、洪宗文，經陳
    蓓苓、洪宗文確認並未販售本案腳踏車予被告丙○○後，被
    告丙○○始改口辯稱係向「白毛」購入等語。是則倘若被告
    丙○○確信該等腳踏車來源確屬合法正當，於偵查之初當可
    據實提出來源以供警查證，而無刻意隱瞞該等腳踏車之來源
    ，甚且誤導警方偵辦方向之必要。綜上所述，被告丙○○與
    「白毛」並非相識，復無交情，「白毛」係以不到市價一成
    之價格出售該等腳踏車，且未合理交代腳踏車來源，亦未曾
    出具任何書面資料切結擔保來源合法，而被告丙○○係從事
    中古物買賣及二手腳踏車收購、維修、販售之人，縱令對於
    該等腳踏車確為他人因竊盜犯罪所得之贓物一事並無確信，
    但對於該等腳踏車為贓物一事應可預見，則其因貪圖價廉以
    轉售圖利，而基於縱若該等腳踏車為贓物仍無違反其欲收購
    之不確定故意，向「白毛」先後購入該等腳踏車，其主觀上
    應具有故買贓物之不法犯意甚明，其前開所辯，無非卸責之
    詞，不足採信。
四、再者，本案被告壬○○雖亦以：伊並不知附表編號１至編號
    ９所示之腳踏車係屬贓物等語置辯。惟本案被告壬○○於上
    開時、地，以每輛六百元至七百元之價格，向二名不詳姓名
    之成年男子，接續購入如附表編號４至編號９所示之腳踏車
    ，及另以每輛三百元之價格向被告丙○○購買如附表編號１
    至編號３所示之腳踏車，如依據部分被害人於警、偵訊所陳
    述購買新車之時間（尚與案發時間相距不遠）及購買價格，
    以及經檢察官請警調查之市價，上開購買價格仍非可認與一
    般市價相當，大部分並堪認與市價之間存有不合情理之差詎
    。而就被告丙○○購買上開腳踏車之來源，亦均同無任何相
    關文件及書面資料，且除被告丙○○係因同時被警查獲，故
    可得知其犯情之外，被告壬○○對於另外二名販賣附表編號
    ４至９所示腳踏車之成年男子，亦同不知其真實身分。被告
    壬○○於警訊時，亦坦承：「（你所收購的九部腳踏車有無
    來源證明？）沒有」、「大約六至七成新，都可以騎」、「
    （你覺得六至七成新的腳踏車一部賣三百至六百元合理嗎？
    ）是比較不合理」、「（既然腳踏車無來源證明且賣的價錢
    又不合理，你為何還要賣？）因我貪小便宜」、「（你是否
    知道你以低於市價所收購之腳踏車有可能是贓物？）我知道
    」、「（既然知道你為何還要收購？）因我貪小便宜」等語
    （見警卷二九至三○頁）。上開警訊陳述之證據能力，既未
    見被告壬○○於原審及本院審理時所爭議，本案亦無任何證
    據足以證明上開警訊有何非法取供等情形，自得採為證據。
    在被告壬○○購買上開腳踏車之客觀交易條件並未變更之情
    形下，被告壬○○既在警訊坦承其可研判此為贓物，嗣後在
    原審及本院審理時，僅以空言辯稱其不知此為贓物云云，自
    非可信。
五、復有扣押筆錄、扣押物品目錄、及附表編號１至９所示腳踏
    車之照片在卷可據，綜上證據，本案被告二人之上開犯罪事
    證已甚明確，被告二人之上開犯行均堪認定。
、論罪部分
    核被告二人所為，均係犯刑法第三百四十九條第二項之故買
    贓物罪。被告丙○○先後三次之故買贓物犯行，犯意各別，
    犯罪時間亦可區分先後，客觀上亦無何事實上或法律上一罪
    之關係，應分論併罰。而被告壬○○於九十五年十二月二十
    日上午十時三十分許，係在臺中市○○路與復興路口之跳蚤
    市場，向同在該處之二名不詳姓名成年男子接續購入如附表
    編號４至編號９所示之腳踏車，其犯罪地點相同，犯罪時間
    密接，此部分堪認係基於單一犯罪決意而接續進行之犯罪，
    應論以一罪（公訴人於起訴書亦未認應分論併罰）；另被告
    壬○○於同日中午十二時二十分許，又在同一跳蚤市場內向
    被告丙○○同時購買如附表編號１至編號３所示之腳踏車部
    分，亦係基於單一犯罪決意所為，此部分亦應論以一罪。被
    告壬○○所犯故買贓物二罪，則應分論併罰。
肆、本案被告壬○○之犯罪事證明確，原判決認其犯罪不能證明
    ，乃為被告壬○○無罪之判決，此部分尚有未合。公訴人上
    訴指摘原判決關於此部分不當，為有理由，應由本院將原判
    決關於被告壬○○部分，予以撤銷改判。爰審酌被告壬○○
    之品行（並無前科）、上開故買贓物之犯罪情節、犯罪所生
    危害、及其犯罪後之態度等一切犯罪情狀，就其所犯故買贓
    物二罪，分別量處主文第二項所示之宣告刑，並均諭知易科
    罰金之折算標準。又被告壬○○之犯罪時間，均係在九十六
    年四月二十四日以前，所犯二罪依據「中華民國九十六年罪
    犯減刑條例」第二條第一項第三款之規定，均應減其宣告刑
    各二分之一，爰均減刑各如主文第二項所示，並均就減刑後
    之刑期，亦諭知易科罰金之折算標準。被告壬○○所犯故買
    贓物二罪合於數罪併罰規定，本院並依法定其應執行刑為有
    期徒刑二月，並諭知易科罰金之折算標準。再者，本案被告
    壬○○並無犯罪紀錄，有臺灣臺中地方法院檢察署刑案資料
    查註紀錄表及本院被告全國前案紀錄表在卷可稽。其因一時
    貪圖小利，失慮故買贓物而罹刑典，且在犯罪之後即被警查
    獲，故所買贓物均已由被害人領回，經此偵、審程序及刑罰
    之宣告，諒已足促使被告壬○○心生警惕，信無再犯之虞，
    本院因認其刑罰以暫不執行為適當，爰併予宣告緩刑三年，
    以勵自新。又就被告丙○○部分，原判決以其犯罪事證已甚
    明確而堪認定，乃審酌被告丙○○之品行、其為餬口營生始
    為本案故買贓物以轉售圖利之犯罪動機、及其故買贓物之情
    節、所生危害、及犯罪後之態度等一切犯罪情狀，並依據刑
    事訴訟法第二百九十九條第一項前段、刑法第三百四十九條
    第二項、第四十一條第一項前段、第五十一條第六款，刑法
    施行法第一條之一第一項、第二項前段、「中華民國九十六
    年罪犯減刑條例」第二條第一項第三款、第七條、第九條、
    第十條第一項等規定，就其所犯故買贓物三罪，各處拘役五
    十日，並均減為拘役二十五日，且定應執行刑為拘役七十日
    ，另均就宣告刑、減得刑、及所定應執行刑部分，均諭知易
    科罰金之折算標準，其認事用法均無不合，量刑亦屬妥適。
    本案原判決已敘明何以未依據公訴人之具體求刑而量處被告
    丙○○有期徒刑六月之理由。以原判決就被告丙○○所定應
    執行刑如易科罰金應繳七萬元，與被告丙○○之犯罪情節相
    較，亦無量刑過輕之情事。公訴人就此部分以：被告丙○○
    於緩刑期間犯罪，到案之後否認犯行、及其以買賣中古車為
    業，恐有再犯之虞等情詞，上訴指摘原判決關於被告丙○○
    部分量刑不當，此部分之上訴核無理由，應予駁回。另被告
    丙○○於本案故買贓物之情節，雖較被告壬○○為輕，但被
    告丙○○除有妨害自由、恐嚇取財、賭博等犯罪前科（本案
    不構成累犯）之外，其於本案上開犯行之前，並甫因犯侵占
    罪經臺灣臺中地方法院判處有期徒刑七月，緩刑三年確定，
    此情有其前科紀錄表在卷可據，其本案犯行尚不宜宣告緩刑
    ，併此敘明。
伍、據上論斷，應依刑事訴訟法第三百六十八條、第三百六十九
    條第一項前段、第三百六十四條、第二百九十九條第一項前
    段、刑法第三百四十九條第二項、第四十一條第一項前段、
    第五十一條第五款、第七十四條第一項第一款、刑法施行法
    第一條之一第一項、第二項前段、「中華民國九十六年罪犯
    減刑條例」第二條第一項第三款、第七條、第九條、第十條
    第一項，判決如主文。
本案經檢察官丁○到庭執行職務。
中    華    民    國    97    年    7     月    16    日
            刑事第三庭   審判長法  官   王  增  瑜
                               法  官   梁  堯  銘
                               法  官   廖  柏  基
上列正本證明與原本無異。
不得上訴。
                               書記官   王  麗  英
中    華    民    國    97    年    7     月    16    日
附表：
┌───┬───┬───────┬───────┬─────┐
│編號  │被害人│發現遭竊時間  │腳踏車廠牌    │市價      │
│      │      │（民國）      │              │（新臺幣）│
├───┼───┼───────┼───────┼─────┤
│ 1    │戊○○│95年12月8日   │PATRIOT       │2000元    │
├───┼───┼───────┼───────┼─────┤
│ 2    │乙○○│95年12月8日   │BLUE SHARK    │2000元    │
├───┼───┼───────┼───────┼─────┤
│ 3    │子○○│95年12月10日  │TIAN FWU      │2000元    │
├───┼───┼───────┼───────┼─────┤
│ 4    │辛○○│95年12月17日  │GIANT         │3500元    │
├───┼───┼───────┼───────┼─────┤
│ 5    │甲○○│95年12月18日  │TIAN FWU      │2000元    │
├───┼───┼───────┼───────┼─────┤
│ 6    │癸○○│95年12月15日  │RIDER         │2000元    │
├───┼───┼───────┼───────┼─────┤
│ 7    │庚○○│95年12月18日  │GIANT         │1000元    │
├───┼───┼───────┼───────┼─────┤
│ 8    │丑○○│95年12月18日  │ALOHA         │2000元    │
├───┼───┼───────┼───────┼─────┤
│ 9    │己○○│95年10月25日  │GIANT         │3500元    │
└───┴───┴───────┴───────┴─────┘
（以下空白）
附錄法條：
刑法第三百四十九條第二項：
搬運、寄藏、故買贓物或為牙保者，處五年以下有期徒刑、拘役
或科或併科一千元以下罰金。


司法院資訊處製作；財團法人民間司法改革基金會備份。
